臺灣高等法院民事裁定
111年度抗字第1104號
抗  告  人  簡順福  

上列抗告人因與相對人卓桂銘間返還土地等事件，對於中華民國
111年7月29日臺灣桃園地方法院110年度原訴字第22號裁定提起
抗告，本院裁定如下：
    主  文
原裁定廢棄。
    理  由
一、按當事人書狀，應記載當事人姓名及住所或居所。書狀內宜
    記載當事人、法定代理人之性別、出生年月日、職業、國民
    身分證號碼、營利事業統一編號、電話號碼及其他足資辨別
    之特徵，民事訴訟法第116條第1項第1款前段、第2項分別定
    有明文，此為原告起訴必須具備之程式。次按原告起訴不合
    程式，審判長應定期間命原告補正，原告如未遵期補正，受
    訴法院得以裁定駁回原告之訴，同法第249條第1項但書第6
    款固定有明文。惟因個人資料保護法之施行，若無公務機關
    介入協助，原告單憑其私人身分未必均能取得起訴對象基本
    資料，縱命原告補正，原告亦未必當然能遵期補正。是如依
    原告之書狀，已有足資辨別被告特徵之資訊，而得以特定被
    告身分，經由法院行使闡明權，或審酌原告聲請調查證據查
    詢被告基本資料之請求尚非虛構，並已達可查得之程度，即
    可得知被告之姓名及住居所，而得特定訴訟對象之身分，自
    不能以原告就被告之姓名、住居所等記載不全且未補正為由
    ，逕予裁定駁回原告之訴。
二、抗告意旨略以：原裁定以伊逾期未補正相對人甲○○之住址為
    由，駁回伊訴請相對人返還土地等事件訴訟（案列原法院11
    0年度原訴字第22號，下稱本案訴訟）。惟伊已向原法院陳
    報無法取得相對人住所或居所之原因，並聲請原法院向臺灣
    桃園地方檢察署（下稱桃園地檢署）調取106年度偵字第132
    09號竊佔案件（下稱系爭偵查案件）卷宗（下稱系爭偵查卷
    宗）以補正相對人之地址，原法院未依伊聲請調查證據之方
    式准為補正，即駁回伊之起訴，自有違誤，爰請求廢棄原裁
    定等語。
三、經查：
（一）抗告人以相對人無權占有伊所有坐落桃園市○○區○○段000
      地號土地（下稱系爭土地）面積約3,800平方公尺為由，
      依民法第767條、第179條規定訴請原法院判命相對人返還
      系爭土地占用部分及給付相當於租金之不當得利。惟原法
      院以抗告人未表明相對人之住所或居所，相對人之個人資
      料不足，致無法特定具體起訴之對象，經裁定命抗告人補
      正相對人之住址，抗告人逾期未補正，抗告人之起訴不合
      法為由，裁定駁回本案訴訟。
（二）抗告人於其起訴狀就相對人之住居所固記載「待補正」，
      惟其已陳明相對人為系爭偵查案件之證人，並聲請原法院
      調取系爭偵查卷宗供其閱覽，以補正相對人之住所或居所
      ，有民事起訴狀、上開偵查案件不起訴處分書在卷可稽【
      原法院110年度桃簡字第735號卷（下稱桃簡卷）第3至7頁
      、第9至10頁】。系爭偵查案件之不起訴處分書既載有相
      對人之姓名及其於該案件之證述內容（桃簡卷第9頁背面
      ），且原法院業於民國110年9月6日向桃園地檢署函調系
      爭偵查卷宗，桃園地檢署並已提供系爭偵查卷宗，有原法
      院、桃園地檢署函文在卷可稽（原法院卷第9頁、第13至1
      7頁），可見抗告人聲請以調取系爭偵查卷宗之方式查明
      相對人住所或居所，已可取得足資辨別相對人特徵之資訊
      ，而得以特定相對人身分，且抗告人已聲請閱覽系爭偵查
      卷宗以利其補正相對人住所或居所，亦可見其有補正相對
      人住所或居所之意。依上開說明，自不能逕以抗告人就相
      對人之住居所等記載不全且未補正為由，逕予駁回抗告人
      之訴。原法院以抗告人逾期不能補正相對人之住址，抗告
      人之起訴為不合法為由，依民事訴訟法第249條第1項第6
      款規定，裁定駁回抗告人之訴，尚有未洽。抗告意旨指摘
      原裁定不當，聲明廢棄，為有理由。爰將原裁定廢棄，發
      回原法院更為適法之處理。
四、據上論結，本件抗告為有理由，爰裁定如主文。　　
中　　華　　民　　國　　111 　年　　9 　　月　　15　　日
　　　　　　　　　民事第十二庭 
                      審判長法  官  陳婷玉
                            法  官  曾明玉
                            法  官  毛彥程　　　
正本係照原本作成。
本裁定除以適用法規顯有錯誤為理由外，不得再抗告。如提起再
抗告，應於收受送達後10日內委任律師為代理人向本院提出再抗
告狀。並繳納再抗告費新臺幣１千元。
中　　華　　民　　國　　111 　年　　9 　　月　　15　　日
　　　　　　　　　　　　　　書記官  陳冠璇